臺灣板橋地方法院刑事判決　　　　　　　99年度訴字第777 號
　　　　　　　　　　　　　　　　　　　　　　　　第1094號
公　訴　人　臺灣板橋地方法院檢察署檢察官
被　　　告　潘建宏
選任辯護人　溫思廣　律師
被　　　告　吳旻燕
選任辯護人　沙　洪　律師
上列被告等因違反毒品危害防制條例案件，經檢察官提起公訴（
98年度偵字第27416 號）及追加起訴（99年度偵緝字第754 號）
，本院判決如下：
    主  文
潘建宏、吳旻燕共同販賣第一級毒品，均累犯，潘建宏處有期徒
刑拾柒年，吳旻燕處有期徒刑拾伍年陸月。扣案海洛因壹包（驗
餘淨重零點零捌壹公克）沒收銷燬之；扣案行動電話壹具（含門
號0000000000號通話晶片卡壹片）沒收；未扣案之販
賣第一級毒品所得新臺幣壹仟元連帶沒收之，如全部或一部不能
沒收時，以其財產連帶抵償之。
    事  實
一、潘建宏（綽號阿炮）前因違反麻醉藥品管理條例案件，經本
    院以83年度少訴字第43號判處有期徒刑3 年確定，復因違反
    懲治盜匪條例、竊盜等案件，經本院以84年度少訴字第51號
    分別判處有期徒刑4 年、有期徒刑8 月，應執行有期徒刑4
    年6 月確定，上開3 項宣告之有期徒刑嗣經法院裁定定其應
    執行有期徒刑7 年4 月確定；潘建宏另因竊盜案件，經本院
    以82年度少訴字第39號判處有期徒刑1 年確定，並與前述應
    執行之有期徒刑7 年4 月接續執行，刑期起算日期為民國83
    年10月17日，而於87年7 月10日縮短刑期假釋出監；惟潘建
    宏於假釋期間內，復因竊盜案件，經臺灣高等法院以90年度
    上易字第2598號判處有期徒刑1 年6 月確定，又因竊盜案件
    ，經臺灣高等法院以92年度上易字第62號判處有期徒刑1 年
    確定（上開有期徒刑1 年6 月、有期徒刑1 年嗣經法院裁定
    減刑並定其應執行有期徒刑11月確定），潘建宏另因違反毒
    品危害防制條例案件，經本院以91年度訴字第2210號分別判
    處有期徒刑10月、有期徒刑7 月，應執行有期徒刑1 年3 月
    確定（嗣經法院裁定減刑並定其應執行有期徒刑6 月確定）
    ，上開假釋亦經撤銷，所餘刑期4 年23日與前述減刑後應執
    行之有期徒刑11月、有期徒刑6 月接續執行，刑期起算日期
    為92年3 月14日，而於97年6 月24日縮刑期滿執行完畢。吳
    旻燕前因違反毒品危害防制條例案件，經臺灣基隆地方法院
    以94年度基簡字第866 號判處有期徒刑3 月，如易科罰金以
    銀元300 元折算1 日確定，嗣經法院裁定減刑為有期徒刑1
    月又15日，如易科罰金以銀元300 元折算1 日確定，而於96
    年12月14日易科罰金執行完畢。緣潘建宏與吳旻燕為男女朋
    友關係，渠2 人並均染有施用毒品海洛因惡習，潘建宏因而
    隨身攜帶有供施用之第一級毒品海洛因（潘建宏、吳旻燕所
    涉施用毒品犯行，均由檢察官另案偵辦）；潘建宏、吳旻燕
    2 人於98年10月1 日日間某時，一同前往友人徐亦美（所涉
    施用毒品犯行，由檢察官另案偵辦）位於臺北縣中和市（已
    改制為新北市中和區；以下均沿用改制前之地名）景安路17
    5 號4 樓租處，嗣於同日晚間9 時38分許，潘建宏之友人余
    俊賢（所涉施用毒品犯行，亦由檢察官另案偵辦）以其所使
    用之門號0000000000號行動電話，撥打潘建宏所有之門號00
    00000000號行動電話，表示欲向潘建宏購買新臺幣（下同）
    1,000 元之海洛因，潘建宏明知海洛因為毒品危害防制條例
    第2 條第2 項第1 款所規定之第一級毒品，不得非法販賣，
    詎潘建宏因認有利可圖，竟仍基於意圖營利販賣第一級毒品
    海洛因之犯意，應允余俊賢，並與余俊賢相約於上址樓下交
    易；嗣余俊賢於同日晚間9 時55分許，騎乘機車抵達上址樓
    下，並以前述0000000000號行動電話撥打潘建宏前述000000
    0000號行動電話，告知潘建宏其已抵達，潘建宏接聽電話後
    ，即將海洛因1 包（淨重0.083 公克，驗餘淨重0.081 公克
    ）交予吳旻燕，囑咐吳旻燕持之下樓交付予余俊賢，並向余
    俊賢收取1,000 元；吳旻燕明知海洛因為毒品危害防制條例
    第2 條第2 項第1 款所規定之第一級毒品，不得非法販賣，
    亦知悉潘建宏所交付之物品係海洛因，潘建宏與余俊賢間係
    從事海洛因之買賣交易，詎吳旻燕竟仍與潘建宏共同基於意
    圖營利販賣第一級毒品海洛因之犯意聯絡，依潘建宏之指示
    下樓，將上開海洛因1 包交予在大門口等候之余俊賢，並向
    余俊賢收取1,000 元，之後即上樓將收得之1,000 元交予潘
    建宏。適因警方前已接獲線報，得知該處可能有毒品交易情
    事，而於該處附近埋伏、監看，見余俊賢騎車抵達該處後，
    即下車撥打行動電話，狀甚可疑，乃持續觀察余俊賢，待余
    俊賢完成交易後，隨即上前攔查，並扣得前述余俊賢購得之
    海洛因1 包，進而於上址景安路175 號4 樓查獲吳旻燕（潘
    建宏於警方前往上址查緝時，乘隙自後陽台跳下逃離），並
    扣得前述潘建宏所有之門號0000000000號行動電話1 具（含
    通話晶片卡1 片），及與潘建宏、吳旻燕2 人本件販賣海洛
    因犯行無關之疑似海洛因粉末4 包（經鑑驗後其中1 包為海
    洛因）、安非他命5 包、電子磅秤1 台、分裝袋27只、分裝
    勺2 支、吸食器1 只等物。
二、案經臺北縣政府警察局中和第二分局（已改制為新北市政府
    警察局中和第二分局）報請臺灣板橋地方法院檢察署檢察官
    偵查起訴及追加起訴。
    理  由
壹、有罪部分：
一、被告潘建宏部分：
  (一)證據能力部分：
  1.被告吳旻燕、證人余俊賢2 人於警詢中所為陳述部分：按被
    告以外之人於檢察事務官、司法警察官或司法警察調查中所
    為之陳述，與審判中不符時，其先前之陳述具有較可信之特
    別情況，且為證明犯罪事實存否所必要者，得為證據，刑事
    訴訟法第159 條之2 定有明文。查本件被告吳旻燕、證人余
    俊賢2 人於警詢中所為陳述，與渠2 人嗣於本院審理時結證
    所述之情節，前後並不相符（詳後述），而被告吳旻燕、證
    人余俊賢2 人係於為警查獲後，即至警局製作筆錄，依該警
    詢筆錄製作之原因、過程等加以觀察，已堪擔保其信用性，
    且渠2 人於警詢中之陳述內容，均互核相符，被告吳旻燕警
    詢中之陳述復與其同日移送檢察官訊問時所為陳述相符，相
    對於渠2 人嗣於本院審理時翻異前詞、所述亦互不相符之陳
    述（詳後述），自具有較可信之之特別情況，而為證明被告
    潘建宏本件犯罪事實所必要，依前揭條文規定，上開被告吳
    旻燕、證人余俊賢2 人於警詢中之陳述，自均有證據能力；
    被告潘建宏之選任辯護人辯稱上開被告吳旻燕、證人余俊賢
    2 人於警詢中所為陳述無證據能力，尚無足採。
  2.被告吳旻燕於偵查中檢察官訊問時之供述及證述、證人徐亦
    美、證人即查獲本案之警員盧順正、林正藤等人於偵查中檢
    察官訊問時之證述部分：按被告以外之人於偵查中向檢察官
    所為之陳述，除顯有不可信之情況者外，得為證據，刑事訴
    訟法第159 條之1 第2 項定有明文。本件被告吳旻燕於偵查
    中檢察官訊問時，以被告身分所為之供述，及以證人身分具
    結所為之證述，證人徐亦美、盧順正、林正藤等人於偵查中
    檢察官訊問時，以證人身分具結所為之證述，均屬於偵查中
    向檢察官所為之陳述，依渠等陳述作成時之外部狀況，亦查
    無證據證明有何顯不可信之情況（按被告吳旻燕於偵查中檢
    察官訊問時，否認知悉其依被告潘建宏指示交付予證人余俊
    賢之物係毒品海洛因，亦稱不知其向證人余俊賢收取之款項
    為販毒對價等情，縱有不實，亦屬其辯解是否可採之問題，
    而與前揭條文所規定「顯有不可信之情況」屬證據能力有無
    之判斷者有間），揆諸前揭條文規定，被告吳旻燕、證人徐
    亦美、盧順正、林正藤等人上開於偵查中檢察官訊問時所為
    之供述及證述，自均有證據能力；被告潘建宏之選任辯護人
    辯稱上開被告吳旻燕等人於偵查中檢察官訊問時所為之供述
    及證述無證據能力，亦無足採。
  (二)訊之被告潘建宏固坦承有於上揭時、地，於接獲證人余俊賢
    之電話後，將扣案海洛因1 包交予被告吳旻燕，由被告吳旻
    燕持之下樓交付予證人余俊賢等事實，惟矢口否認有何販賣
    第一級毒品海洛因犯行，辯稱：當天余俊賢打行動電話給伊
    ，說沒有毒品施用很難過，問伊可不可以先拿一點海洛因救
    他，因為余俊賢之前對伊不錯，伊就答應余俊賢，並要余俊
    賢過來伊所在之上址景安路175 號拿海洛因，余俊賢到了之
    後打電話給伊，伊跟余俊賢說會叫一個女生拿下去給他，之
    後伊就將扣案海洛因1 包用手機皮套裝著交給吳旻燕，讓吳
    旻燕拿下去給余俊賢，伊不知道吳旻燕知不知道東西是海洛
    因，當時伊沒有要吳旻燕向余俊賢收錢，吳旻燕上來之後也
    沒有拿錢給伊，伊只是單純轉讓海洛因給余俊賢，並無販賣
    海洛因云云。經查：
  1.被告潘建宏與被告吳旻燕於98年10月1 日日間某時，一同前
    往證人徐亦美上址臺北縣中和市○○路175 號4 樓租處，嗣
    於同日晚間9 時38分許，證人余俊賢以其所使用之門號0000
    000000號行動電話，撥打被告潘建宏所使用之門號00000000
    00號行動電話，與被告潘建宏聯繫後，於同日晚間9 時55分
    許，證人余俊賢騎乘機車抵達上址景安路175 號樓下，並以
    前述0000000000號行動電話撥打被告潘建宏前述0000000000
    號行動電話，告知被告潘建宏其已抵達，被告潘建宏接聽電
    話後，即將扣案海洛因1 包（淨重0.083 公克，驗餘淨重0.
    081 公克）交予被告吳旻燕，由被告吳旻燕持之下樓交付予
    證人余俊賢等事實，業據被告潘建宏於本院審理時坦白承認
    ，核與證人余俊賢於警詢及本院審理時證稱其當天係打電話
    予被告潘建宏，相約在上址景安路175 號樓下，而由被告吳
    旻燕交付其扣案海洛因1 包等情節、被告吳旻燕於警詢、偵
    查中檢察官訊問時及本院審理時（供）證稱其當天係依被告
    潘建宏之指示，持扣案海洛因1 包下樓交予證人余俊賢等情
    節、證人徐亦美於偵查檢察官訊問時及本院審理時證稱當天
    被告潘建宏、吳旻燕2 人確有前往其上址租處等情節、證人
    盧順正、林正藤2 人於偵查檢察官訊問時及本院審理時證稱
    當天於上址景安路175 號附近埋伏、監看而查獲證人余俊賢
    ，進而於上址景安路175 號4 樓查獲被告吳旻燕等情節相符
    ，並有上開0000000000號、0000000000號行動電話門號雙向
    通聯紀錄各1 份（見臺灣板橋地方法院檢察署98年度偵字第
    27416 號偵查卷【下稱偵查卷第1 冊】第82至第83頁、第85
    至第92頁）、證人余俊賢行動電話通話紀錄翻拍照片1 幀（
    見偵查卷第1 冊第38頁）等在卷可稽，及門號0000000000號
    行動電話1 具（含通話晶片卡1 片）、海洛因1 包等物扣案
    可資佐證。又扣案白色粉末1 包（淨重0.083 公克，驗餘淨
    重0.081 公克），經送請交通部民用航空局航空醫務中心以
    氣相層析質譜儀法鑑定之結果，確含第一級毒品海洛因成分
    ，此亦有該中心98年11月11日航藥鑑字第0985623 號毒品鑑
    定書1 紙在卷可按，足認被告潘建宏上開自白，核與事實相
    符。
  2.證人余俊賢於警詢中，證稱：當天晚上伊是先在新店家中，
    撥打綽號「阿炮」之潘建宏0000000000號行動電話，向潘建
    宏購買1,000 元的海洛因，潘建宏跟伊約在中和景安捷運站
    附近之景安路175 號前，伊抵達之後，就打潘建宏上開行動
    電話告訴潘建宏，潘建宏叫伊等一下，接著一名女子即吳旻
    燕就走到伊面前，將1 包海洛因交給伊，伊亦將1,000 元交
    予吳旻燕，兩人就各自離開，伊正準備離去時，就被警員查
    獲等語（見偵查卷第1 冊第14至第15頁之調查筆錄）；被告
    吳旻燕於警詢中，亦證稱：98年10月1 日晚間9 時55分許，
    伊有下樓幫伊男朋友潘建宏送1 包海洛因給一名男子（即余
    俊賢），當時因為潘建宏在玩骰子，就叫伊幫忙將毒品海洛
    因拿到樓下給一名男子，並向該名男子收取1,000 元，收完
    之後伊就直接上樓，並將該販毒所得之1,000 元交給潘建宏
    ，送完沒多久就被警方查獲等語（見偵查卷第1 冊第7 至第
    8 頁之調查筆錄），其於同日移送檢察官訊問時，亦供稱：
    伊於前述時、地，是幫男友潘建宏拿海洛因給一名男子，該
    名男子給伊1,000 元，伊拿到1,000 元後，再拿上去給潘建
    宏等語（見偵查卷第68頁之訊問筆錄）；觀諸證人余俊賢、
    被告吳旻燕2 人上開為警查獲後於警詢、檢察官訊問時所證
    述及供述之情節，彼此均互核相符，亦核與前述證人盧順正
    、林正藤2 人證述之情節、卷附0000000000號、0000000000
    號行動電話門號雙向通聯紀錄、證人余俊賢行動電話通話紀
    錄翻拍照片等事證相符，堪以採信；從而，本件係證人余俊
    賢先以行動電話與被告潘建宏聯繫，表示欲購買1,000 元之
    海洛因，被告潘建宏應允後，雙方相約於上址景安路175 號
    樓下交易，待證人余俊賢抵達並以行動電話通知被告潘建宏
    後，被告潘建宏即指示與其有共同販賣第一級毒品海洛因犯
    意聯絡之被告吳旻燕持扣案海洛因1 包，下樓交付予證人余
    俊賢，並向證人余俊賢收取約定之價金1,000 元，完成交易
    後，被告吳旻燕即行上樓，將該1,000 元交予被告潘建宏等
    事實，自堪認定。
  3.被告潘建宏雖辯稱：當天余俊賢打行動電話給伊，說沒有毒
    品施用很難過，問伊可不可以先拿一點海洛因救他，因為余
    俊賢之前對伊不錯，伊就答應余俊賢，並要余俊賢過來伊所
    在之上址景安路175 號拿海洛因，余俊賢到了之後打電話給
    伊，伊跟余俊賢說會叫一個女生拿下去給他，之後伊就將扣
    案海洛因1 包用手機皮套裝著交給吳旻燕，讓吳旻燕拿下去
    給余俊賢，當時伊沒有要吳旻燕向余俊賢收錢，吳旻燕上來
    之後也沒有拿錢給伊，伊只是單純轉讓海洛因給余俊賢，並
    無販賣海洛因云云。惟查，被告潘建宏指示被告吳旻燕將扣
    案海洛因1 包持以交付予證人余俊賢時，確有告以被告吳旻
    燕須向證人余俊賢收取1,000 元，而被告吳旻燕向證人余俊
    賢收取該1,000 元後，亦確將之交付予被告潘建宏，此據被
    告吳旻燕於警詢中證述明確，已詳前述，且被告吳旻燕嗣於
    偵、審程序中，對於其是否知悉被告潘建宏所交付者為毒品
    海洛因、證人余俊賢所交付之1,000 元是否為販毒之對價等
    節，固容有爭執，然其對於當時確有為被告潘建宏收取證人
    余俊賢所交付之1,000 元，並將該1,000 元交付予被告潘建
    宏等情，其前後所述則無二致（詳後述）；又證人盧順正於
    本院審理時，亦結證略稱：伊在上址景安路175 號樓下埋伏
    、監看時，發現余俊賢騎車到該處樓下，在打電話，行跡可
    疑，之後吳旻燕就從該樓大門下來，余俊賢給吳旻燕錢，吳
    旻燕就將手上拿的東西交給余俊賢，給錢的部分伊有看清楚
    ，余俊賢是給吳旻燕鈔票等語（見本院100 年10月6 日審判
    筆錄第4 至第5 頁），依證人盧順正上開證述情節，顯見當
    時被告吳旻燕確有向證人余俊賢收取款項之舉，而衡諸被告
    吳旻燕與證人余俊賢2 人原素不相識，此據渠2 人迭於偵、
    審中均陳明在卷，則被告吳旻燕之所以向證人余俊賢收取款
    項，自必係出於被告潘建宏之指示而為者無疑。再觀諸被告
    潘建宏於偵、審中歷次所辯，其於偵查中到案時，原係辯稱
    ：當天晚上伊是在新莊朋友家談事情，不在上址景安路17 5
    號4 樓，因為余俊賢手機忘了拿，伊就打電話給人在上址景
    安街175 號4 樓的吳旻燕，要吳旻燕下樓拿手機給余俊賢，
    伊忘記余俊賢有無跟伊借錢云云（見臺灣板橋地方法院檢察
    署99年度偵緝字第754 號偵查卷宗【下稱偵查卷第2 冊】第
    3 至第4 頁之訊問筆錄），其於本院準備程序中，則改稱：
    當天余俊賢有到過上址景安街175 號4 樓，余俊賢離開之後
    ，打電話給伊說手機忘在該處，要伊幫他拿下去，伊就將余
    俊賢的手機放在皮套裡拿給吳旻燕，要吳旻燕下樓拿給余俊
    賢，伊當時有叫吳旻燕向余俊賢收1,000 元，是余俊賢之前
    跟伊借的錢云云（見本院99年5 月12日準備程序筆錄第3 頁
    ），嗣其於本院100 年11月24日審判程序中，始坦承確有將
    扣案海洛因1 包交由被告吳旻燕持以交付證人余俊賢之事實
    ，惟仍矢口否認有交代被告吳旻燕向證人余俊賢收取1,000
    元，及被告吳旻燕有將款項1,000 元交付其之情；被告潘建
    宏於偵、審中之辯詞，更易再三，已足彰顯其避重就輕心態
    ，其所辯情節自難遽予採信；況且，被告潘建宏於本院審理
    時，已自承：吳旻燕之前有為伊代墊手術費用，向伊催討，
    伊要向朋友借錢還給吳旻燕，但沒有借到，錢都沒有拿給吳
    旻燕等語（見本院100 年10月6 日審判筆錄第21頁），顯見
    被告潘建宏當時尚且連被告吳旻燕代墊之手術費用均無法償
    還，且告貸無著，其經濟狀況之拮据可見一斑，於此情形下
    ，被告潘建宏豈有可能任意將價格不斐之毒品海洛因無償提
    供予證人余俊賢施用，而分文不取？反之，被告潘建宏於經
    濟狀況已捉襟見肘之情形下，適有證人余俊賢表示欲購買毒
    品海洛因，因而認有利可圖，乃販賣毒品海洛因予證人余俊
    賢以牟利，此則與情理無違；參合上情，被告潘建宏辯稱其
    僅係單純轉讓海洛因予證人余俊賢，並未販賣海洛因云云，
    顯屬卸責之詞，委無足採甚明。又被告潘建宏另辯稱：伊當
    時將扣案海洛因1 包交予被告吳旻燕時，是用手機皮套裝著
    ，伊不知道吳旻燕知不知道裡面是海洛因云云；惟查，被告
    吳旻燕為警查獲後，於警詢、同日移送檢察官訊問時、98年
    11月4 日檢察官訊問時，均明確陳稱知悉被告潘建宏所交付
    之物係海洛因（見偵查卷第1 冊第7 頁之調查筆錄、第68頁
    、第76至第77頁之訊問筆錄；被告吳旻燕嗣固翻異前詞，改
    稱不知被告潘建宏所交付之物係海洛因云云，然其所辯並無
    可採，詳後述），參以被告潘建宏、吳旻燕2 人為男女朋友
    關係，復均染有施用毒品海洛因惡習，渠等對於毒品交易自
    均非陌生，被告潘建宏將扣案海洛因1 包（無論有無以其他
    外包裝遮掩）交予被告吳旻燕時，既已告以須將該物送至樓
    下交予對方，並向對方收取款項1,000 元，縱其並未將詳細
    緣由全盤告知被告吳旻燕，然其主觀上對於被告吳旻燕必會
    知悉所進行者係毒品買賣乙節，自有所認識，其與被告吳旻
    燕間自有販賣毒品海洛因之犯意聯絡，殆毋庸疑；從而，被
    告潘建宏此部分所辯，亦無可採甚明。
  4.至證人余俊賢於本案審理時，固翻異前詞，證稱：當天晚上
    伊是因為毒癮難過，身上有沒有錢，才打電話給潘建宏，問
    潘建宏能不能先拿一些海洛因救伊，潘建宏說好，並要伊到
    約定的地點來拿，伊到了之後，是一個女子拿扣案海洛因1
    包下來給伊，伊沒有給該女子錢，之後伊就被抓了，扣案海
    洛因1 包不是潘建宏賣給伊的，是伊叫潘建宏救伊的，伊在
    警局製作筆錄時，因為在提藥，神智不清楚，伊不知道自己
    在說什麼云云（見本院100 年11月24日審判筆錄第4 至第13
    頁）；惟查，證人余俊賢本件為警查獲後，對於其向被告潘
    建宏購買毒品海洛因之情節，已於警詢中證述明確，此見前
    述，嗣其於99年1 月6 日檢察官訊問時，則翻異前詞，改證
    稱：當天伊打電話給潘建宏，是要向潘建宏拿伊的手機，伊
    到景安捷運站附近的約定地點之後，是一個女子拿手機下來
    給伊，之後伊就被抓了，當天伊為警所查獲之扣案海洛因1
    包，並不是向潘建宏買的，是伊向另一位住新店的朋友買的
    ，伊之前警詢時因為在提藥，意識不清，不知伊自己在講什
    麼云云（見偵查卷第1 冊第104 至第105 頁之訊問筆錄）；
    核諸證人余俊賢上開於偵查中檢察官訊問時所證述之情節，
    恰與前述被告潘建宏於偵查中到案時所辯情節完全相符，而
    被告潘建宏嗣於本院審理時，已坦承確有轉讓毒品海洛因予
    證人余俊賢之情，惟仍否認有向證人余俊賢收取任何對價，
    此時證人余俊賢則再更易其詞，改而為前述本院審理時之證
    述內容，亦恰與被告潘建宏於本院審理所辯情節完全相符，
    顯見證人余俊賢於警詢之後，其所為之證詞均隨被告潘建宏
    之辯解而改變，其刻意附和被告潘建宏答辯之情狀，甚屬明
    顯，是證人余俊賢上開於偵查中檢察官訊問時及本院審理時
    所證述之內容，自無可採甚明。從而，證人余俊賢上開證述
    內容，自不足憑為有利於被告潘建宏之認定。
  5.按我國法令對販賣毒品者臨以嚴刑，惟毒品仍無法禁絕，其
    原因實乃販賣毒品存有巨額之利潤可圖，故販賣毒品者，如
    非為巨額利潤，必不冒此重刑之險，是以有償交易毒品者，
    除非另有反證證明其出於非圖利之意思而為，概皆可認其係
    出於營利之意而為（最高法院93年度台上字第1651號、87年
    度台上字第3164號判決意旨參照）；又販賣海洛因係違法行
    為，非可公然為之，且有其獨特之販售通路及管道，復無公
    定價格，容易增減分裝之份量，而每次買賣之價量，可能隨
    時依雙方關係深淺、資力、需求量及對行情之認知、來源是
    否充裕、查緝鬆嚴、購買者被查獲時供述購買對象之可能風
    險評估等，而異其標準，非可一概而論。查本件因被告潘建
    宏否認其有販賣第一級毒品海洛因之事實，固難查悉被告潘
    建宏原取得本次海洛因之成本代價，而確認本次被告潘建宏
    與證人余俊賢間交易之「價差」、「量差」、「純度」等利
    潤，然近年來政府為杜絕毒品之氾濫，對於查緝施用及販賣
    毒品之工作，無不嚴加執行，販賣毒品罪又係重罪，設若無
    利可圖，衡情一般持有毒品之人當無輕易將所持有之海洛因
    任意轉售他人而甘冒於再次向他人購買時，而有被查獲移送
    法辦之危險之理，且不論是塊狀或袋裝之海洛因，均可任意
    分裝或增減其份量，而每次買賣之價量，亦隨時隨雙方關係
    之深淺、當時之資力、需要程度及對行情之認知等因素而為
    機動調整，因之販賣之利得，除經坦承犯行，或帳冊價量均
    臻明確外，委難察得實情，職是之故，縱未確切查得販賣賺
    取之實際差價，但除別有事證，足認係按同一價格轉讓，確
    未牟利外，尚難執此即認非法販賣之事證有所不足，致知過
    坦承者難辭重典，飾詞否認者反得逞僥倖，而失情理之平；
    參以本件被告潘建宏與證人余俊賢並非至親，茍無利得，絕
    無甘冒重典，以原價交易第一級毒品之理，是被告潘建宏確
    有營利之意圖，自堪認定。
  6.綜上所述，本件事證明確，被告潘建宏意圖營利販賣第一級
    毒品海洛因之犯行，堪以認定。
二、被告吳旻燕部分：
  (一)證據能力部分：
  1.證人余俊賢於警詢中所為陳述部分：按被告以外之人於檢察
    事務官、司法警察官或司法警察調查中所為之陳述，與審判
    中不符時，其先前之陳述具有較可信之特別情況，且為證明
    犯罪事實存否所必要者，得為證據，刑事訴訟法第159 條之
    2 定有明文。查本件證人余俊賢於警詢中所為陳述，與其嗣
    於本院審理時結證所述之情節，前後並不相符（詳前述），
    基於前述被告潘建宏部分之同一理由，證人余俊賢於警詢中
    所為陳述，具有較可信之之特別情況，而為證明被告吳旻燕
    本件犯罪事實所必要，依前揭條文規定，上開證人余俊賢於
    警詢中之陳述，自有證據能力；被告吳旻燕之選任辯護人辯
    稱上開證人余俊賢於警詢中所為陳述無證據能力，尚無足採
    。
  2.證人徐亦美、盧順正、林正藤等人於偵查中檢察官訊問時之
    證述部分：按被告以外之人於偵查中向檢察官所為之陳述，
    除顯有不可信之情況者外，得為證據，刑事訴訟法第159 條
    之1 第2 項定有明文。本件證人徐亦美、盧順正、林正藤等
    人於偵查中檢察官訊問時，以證人身分具結所為之證述，均
    屬於偵查中向檢察官所為之陳述，依渠等陳述作成時之外部
    狀況，亦查無證據證明有何顯不可信之情況，揆諸前揭條文
    規定，證人徐亦美、盧順正、林正藤等人上開於偵查中檢察
    官訊問時所為之證述，自均有證據能力；被告吳旻燕之選任
    辯護人辯稱上開證人徐亦美等人於偵查中檢察官訊問時所為
    之證述無證據能力，亦無足採。
  (二)訊之被告吳旻燕固不否認有於上揭時、地，依被告潘建宏之
    指示，將扣案海洛因1 包交付予證人余俊賢，並向證人余俊
    賢收取1,000 元後，將該1,000 元交予被告潘建宏等情，惟
    矢口否認有何販賣第一級毒品海洛因犯行，辯稱：當天伊是
    因為要向潘建宏追討先前代墊的手術費用，才跟潘建宏一起
    到上址景安路175 號4 樓，伊等潘建宏等到到睡著，醒來時
    已經是晚上，潘建宏拿一個鐵盒子裝的東西給伊，伊不知道
    裡面是什麼東西，潘建宏說是余俊賢忘在該處沒帶走的，要
    伊拿下去給余俊賢，並說余俊賢賭博有欠1,000 元，要伊跟
    余俊賢收錢後拿上去給他，伊不知道潘建宏與余俊賢之間的
    事情，也沒有與潘建宏一起販賣海洛因給余俊賢云云。經查
    ：
  1.被告吳旻燕於上揭時、地，依被告潘建宏之指示，將扣案海
    洛因1 包交付予證人余俊賢，並向證人余俊賢收取1,000 元
    後，將該1,000 元交予被告潘建宏等事實，業據被告吳旻燕
    迭於警詢、偵查中檢察官訊問時、本院審理時均坦白承認，
    核與證人余俊賢於警詢中證述之情節、證人徐亦美於偵查檢
    察官訊問時及本院審理時證稱當天被告吳旻燕、潘建宏2 人
    確有前往其上址租處等情節、證人盧順正、林正藤2 人於偵
    查檢察官訊問時及本院審理時證稱當天於上址景安路175 號
    附近埋伏、監看而查獲證人余俊賢，進而於上址景安路175
    號4 樓查獲被告吳旻燕等情節相符，並有海洛因1 包（淨重
    0.083 公克，驗餘淨重0.081 公克）扣案可資佐證，及前述
    交通部民用航空局航空醫務中心98年11月11日航藥鑑字第09
    85623 號毒品鑑定書1 紙在卷可按，足認被告吳旻燕上開自
    白，核與事實相符。又被告吳旻燕交付予證人余俊賢之扣案
    海洛因1 包，係被告潘建宏意圖營利，以1,000 元之代價販
    賣予證人余俊賢之毒品，且被告吳旻燕向證人余俊賢所收取
    並交付予被告潘建宏之1,000 元，即為被告潘建宏販賣毒品
    海洛因予證人余俊賢之對價，此均詳見前開被告潘建宏部分
    所述，是此部分之事實，亦堪認定。
  2.被告吳旻燕於本院審理時，固辯稱：當天晚上伊睡醒之後，
    潘建宏拿一個鐵盒子裝的東西給伊，伊不知道裡面是什麼東
    西，潘建宏說是余俊賢忘在該處沒帶走的，要伊拿下去給余
    俊賢，並說余俊賢賭博有欠1,000 元，要伊跟余俊賢收錢後
    拿上去給他，伊不知道潘建宏與余俊賢之間的事情，也沒有
    與潘建宏一起販賣海洛因給余俊賢云云；惟查，被告吳旻燕
    本件為警查獲後，於警詢中已自承其知悉交付予證人余俊賢
    之物品係毒品海洛因，其並將當時向證人余俊賢所收取之販
    毒所得1,000 元交予被告潘建宏等事實（見偵查卷第1 冊第
    7 頁之調查筆錄），嗣其於同日移送檢察官訊問時，亦未為
    何不同於警詢中之陳述（見偵查卷第68頁之訊問筆錄），顯
    見被告吳旻燕對於被告潘建宏與證人余俊賢2 人間上開物品
    、金錢受付之行為，係毒品海洛因之買賣乙節，已有明確之
    認識。嗣被告吳旻燕於98年11月4 日檢察官訊問時，仍自承
    ：因為伊有施用海洛因，故伊看就知道當天交給余俊賢的東
    西是海洛因等語，惟改而辯稱：該包海洛因是余俊賢的，余
    俊賢打電話給潘建宏，說東西忘了拿，因為潘建宏當時在玩
    骰子，就叫伊拿毒品下去給余俊賢，伊就把余俊賢的海洛因
    拿下去，余俊賢自己說賭骰子有輸1,000 元，就把1,000 元
    拿給伊，叫伊拿上去交給潘建宏云云（見偵查卷第1 冊第76
    至第77頁之訊問筆錄），嗣其於99年3 月17日檢察官訊問時
    ，復改稱：10月1 日這次的東西是余俊賢的，余俊賢打電話
    給潘建宏，潘建宏再叫伊把東西拿下去給余俊賢，東西是用
    衛生紙包著的，伊不知道是什麼，伊拿東西給余俊賢時，余
    俊賢自己說賭博有輸錢，要伊拿1,000 元給潘建宏，伊就將
    該1,000 元拿上去給潘建宏云云（見偵查卷第2 冊第55頁之
    訊問筆錄），其於本院審理時，則再以前詞置辯；觀諸被告
    吳旻燕上開偵、審中歷次所辯，關於是否知悉其交付予證人
    余俊賢之物品係毒品海洛因（98年11月4 日檢察官訊問時仍
    自承知悉，之後則均否認知悉）、海洛因之外包裝為何（99
    年3 月17日檢察官訊問時稱係用衛生紙包住，於本院審理時
    則稱係用鐵盒裝）、何以向證人余俊賢收取1,000 元（98年
    11月4 日、99年3 月17日檢察官訊問時均稱係證人余俊賢主
    動告以賭博有輸錢，要其把錢拿給被告潘建宏，本院審理時
    則稱係被告潘建宏告知證人余俊賢賭博有輸錢，要伊向證人
    余俊賢收取）等情節，其所辯顯屬前後不一，難以遽信，且
    倘被告吳旻燕向證人余俊賢所收取之1,000 元，係證人余俊
    賢賭博輸予被告潘建宏之賭債，被告吳旻燕於警詢、同日移
    送檢察官訊問時，豈有可能對此等攸關重要之情節，竟隻字
    未提？此顯與常情相違；參以被告吳旻燕於偵查檢察官訊問
    時，已自承：伊知道潘建宏確實有在販毒，伊聽過潘建宏跟
    友人說要去哪裡拿貨、要販賣給誰的話，潘建宏也曾跟伊說
    過要自己拿毒品給別人，伊也曾看過潘建宏自己拿毒品給別
    人等語（見偵查卷第2 冊第55頁、第56頁之訊問筆錄），加
    以被告吳旻燕本身亦染有施用海洛因惡習，其對於毒品交易
    絕非陌生，則被告吳旻燕於本次被告潘建宏將扣案海洛因1
    包交予其，要求其持以交付在樓下等待之證人余俊賢，並向
    證人余俊賢收取1,000 元之際，以該等情狀觀察，綜被告潘
    建宏當時未將交付毒品、收取款項之緣由全盤告知被告吳旻
    燕，被告吳旻燕依其自身經驗判斷，亦必能知悉被告潘建宏
    與證人余俊賢間，係從事毒品海洛因之買賣交易無疑；從而
    ，被告吳旻燕辯稱其不知被告潘建宏與證人余俊賢間所為係
    何事云云，顯屬卸責之詞，自無可採甚明。
  3.至被告吳旻燕另辯稱：伊在警局製作筆錄時，因為正在提藥
    ，神智不清，不知道自己在講什麼，伊是聽警員說余俊賢被
    查到海洛因，才知道交給余俊賢的東西是海洛因云云；惟查
    ，觀諸被告吳旻燕於本件為警查獲後所製作之警詢筆錄，其
    於98年10月2 日凌晨3 時17分許第一次製作筆錄時，尚表示
    因疲累需要休息，而拒絕接受夜間詢問（見偵查卷第1 冊第
    4 至第5 頁之調查筆錄），嗣警員於相隔達8 小時後之同日
    上午11時14分許（見偵查卷第1 冊第6 頁調查筆錄首頁之詢
    問時間欄所載），始開始為被告吳旻燕製作筆錄，其間已給
    予被告吳旻燕充分之休息時間；而被告吳旻燕當次所製作之
    警詢筆錄內容，並無任何不知所云、答非所問等異常之處，
    難認有何被告吳旻燕所辯因提藥而神智不清、不知所言何物
    之情；況且，證人盧順正於本院審理時，亦結證稱：查獲當
    時吳旻燕因為跳下樓卡在屋簷處，剛開始有被嚇到，之後吳
    旻燕到派出所製作筆錄時，情緒就穩定下來，精神狀況都很
    正常等語（見本院100 年10月6 日審判筆錄第9 至第10頁）
    ；參合上情，顯難認被告吳旻燕警詢所述，有何出於神智不
    清下所為之情，被告吳旻燕此部分所辯，自無可採。
  4.綜上所述，被告吳旻燕明知被告潘建宏係販賣第一級毒品海
    洛因予證人余俊賢以牟利，仍參與交付毒品及收取對價之構
    成要件行為，其與被告潘建宏就上開販賣第一級毒品海洛因
    犯行，彼此間自有犯意之聯絡及行為之分擔無疑。本件事證
    明確，被告吳旻燕意圖營利販賣第一級毒品海洛因之犯行，
    亦堪以認定。
三、按海洛因為毒品危害防制條例第2 條第2 項第1 款所規定之
    第一級毒品。核被告潘建宏、吳旻燕2 人所為，均係犯毒品
    危害防制條例第4 條第1 項之販賣第一級毒品罪（查被告2
    人本件行為時，98年5 月20日公布之毒品危害防制條例部分
    修正條文，業於同年5 月22日起施行，是本件尚無新舊法比
    較適用之問題）；被告2 人販賣前持有第一級毒品海洛因之
    低度行為，應為其販賣之高度行為所吸收，不另論罪。被告
    2 人上開販賣第一級毒品犯行，彼此間互有犯意之聯絡及行
    為之分擔，渠等並已共同實行犯罪之行為，均為共同正犯。
    又被告2 人分別有如事實欄第1 項所載之犯罪科刑及執行紀
    錄，有臺灣高等法院被告前案紀錄表各1 份在卷可參，渠2
    人於受有期徒刑之執行完畢後，5 年內故意再犯本件有期徒
    刑以上之罪，均為累犯，應依刑法第47條第1 項規定加重其
    刑（被告2 人所犯販賣第一級毒品罪中法定刑為死刑、無期
    徒刑部分，依法不得加重）。查本件被告2 人為圖小利，而
    共同販賣第一級毒品海洛因，渠等販賣行為之次數僅有1 次
    ，所涉之毒品（淨重0.083 公克）、對價（1,000 元）亦非
    鉅量鉅額，惟渠2 人所犯之販賣第一級毒品罪名，係法定本
    刑死刑、無期徒刑之罪，與其前述犯罪情節相較，實屬情輕
    而法重，客觀上足以引起一般人之同情，而有堪資憫恕之處
    ，本院認即令處以法定最低刑度，猶嫌過重，爰均依刑法第
    59條規定，酌減其刑，並就累犯加重部分先加後減之。爰審
    酌被告2 人之犯罪動機、目的、手段、參與本件行為之程度
    （被告潘建宏係居於主要之地位，被告吳旻燕則居於次要之
    地位），販賣毒品予他人施用，嚴重戕害國人健康，危害非
    淺，及被告潘建宏僅坦承部分行為，避重就輕，被告吳旻燕
    前於偵查中曾坦承犯行，惟於本院審理時則矢口否認之犯後
    態度等一切情狀，分別量處如主文所示之刑，以資懲儆。扣
    案海洛因1 包（驗餘淨重0.081 公克），係本件被告2 人販
    賣毒品犯行所查獲之第一級毒品，應依毒品危害防制條例第
    18條第1 項前段規定沒收銷燬之。扣案行動電話1 具（含門
    號0000000000號通話晶片卡1 片），係被告潘建宏所有之物
    ，此據被告潘建宏供承在卷（見本院100 年11月24日審判筆
    錄第23頁），該行動電話（含通話晶片卡）係供共同正犯潘
    建宏本件販賣第一級毒品海洛因犯行所用之物，依共同正犯
    責任共通原則，併依毒品危害防制條例第19條第1 項前段規
    定宣告沒收。又共同正犯犯罪所得之財物為新臺幣時，因係
    合併計算，且於全部或一部不能沒收時以其財產抵償之，為
    避免執行時發生重複沒收、抵償之情形，故各共同正犯之間
    係採連帶沒收主義，於裁判時應諭知被告共同犯罪所得之財
    物應與其他共同正犯連帶沒收之，如全部或一部不能沒收時
    ，應以其等之財產連帶抵償之（最高法院98年度台上字第41
    27號判決意旨參照）；本件被告2 人共同販賣第一級毒品海
    洛因所得之對價1,000 元，係被告2 人犯罪所得之財物，雖
    未扣案，仍應依毒品危害防制條例第19條第1 項規定諭知連
    帶沒收，如全部或一部不能沒收時，以其財產連帶抵償之。
    至扣案於上址景安路175 號4 樓所查獲之疑似海洛因粉末4
    包（經鑑驗後其中1 包為海洛因）、安非他命5 包、電子磅
    秤1 台、分裝袋27只、分裝勺2 支、吸食器1 只等物，尚無
    證據證明與被告2 人本件販賣毒品犯行有何直接之關聯性，
    爰不於本案宣告沒收銷燬或沒收，併予敘明。
貳、被告潘建宏不另為無罪諭知部分：
一、公訴（即追加起訴）意旨另以：被告潘建宏明知海洛因為毒
    品危害防制條例第2 條第2 項第1 款所規定之第一級毒品，
    不得非法販賣，竟與被告吳旻燕共同基於意圖營利販賣第一
    級毒品海洛因之犯意聯絡（被告吳旻燕部分未據起訴、追加
    起訴或移送併案審理），於98年7 月間某日，由被告吳旻燕
    持被告潘建宏所交付之不詳數量海洛因，在臺北縣中和市○
    ○路175 號前，以350 元之代價，出售予真實姓名、年籍不
    詳之男子牟利；因認被告潘建宏此部分行為，亦涉犯毒品危
    害防制條例第4 條第1 項之販賣第一級毒品罪嫌。
二、按犯罪事實應依證據認定之，無證據不得認定犯罪事實，刑
    事訴訟法第154 條第2 項定有明文。又認定不利於被告之事
    實，須依積極證據，苟積極證據不足為不利於被告事實之認
    定時，即應為有利於被告之認定，更不必有何有利之證據；
    再犯罪事實之認定，應憑真實之證據，倘證據是否真實尚欠
    明確，自難以擬制推測之方式，為其判斷之基礎；刑事訴訟
    上證明之資料，無論為直接或間接證據，均須達於通常一般
    之人均不致有所懷疑，而得確信其為真實之程度，始得據為
    有罪之認定，若其關於被告是否犯罪之證明未能達此程度，
    而有合理懷疑之存在，致使無從形成有罪之確信，根據「罪
    證有疑，利於被告」之證據法則，即不得遽為不利被告之認
    定，最高法院30年上字第816 號、53年台上字第656 號、76
    年台上字第4986號分別著有判例可資參照。
三、公訴意旨認被告潘建宏涉犯此部分販賣第一級毒品罪嫌，無
    非係以被告吳旻燕於警詢及偵查中檢察官訊問時所為之證述
    ，為其主要論據。經查，被告吳旻燕於警詢及偵查中檢察官
    訊問時，固迭次敘及其曾於98年7 月間，在上址景安路175
    號樓下，依被告潘建宏之指示持海洛因1 包交予不詳之人，
    並向該人收得350 元交予被告潘建宏等情（見偵查卷第1 冊
    第8 頁之調查筆錄、第68頁、第78頁之訊問筆錄，偵查卷第
    2 冊第54至第55頁之訊問筆錄），惟此部分之情節，僅有被
    告吳旻燕單方面之供述及證述，並無任何積極事證（如通訊
    監察譯文、毒品、現金等）可資佐證，且依被告吳旻燕所述
    ，被告潘建宏該次販賣毒品海洛因行為之具體日期、時間、
    交易相對人、交易毒品之重量等，均付諸闕如，自難僅憑被
    告吳旻燕單方面且欠缺驗證可能性之陳述，遽為不利於被告
    潘建宏之事實認定。
四、綜上所述，本件公訴人認被告潘建宏涉犯此部分販賣第一級
    毒品罪嫌，其所憑之積極證據，尚無從憑以認定被告潘建宏
    確有其所指之販賣第一級毒品行為；此外，本院復查無其他
    積極證據足認被告潘建宏有何公訴意旨此部分所指之犯行，
    揆諸前揭條文及判例意旨，不能證明被告潘建宏此部分之犯
    罪，原應為無罪之諭知，惟公訴意旨認被告潘建宏此部分販
    賣第一級毒品之行為，與被告潘建宏前述經本院論罪之販賣
    第一級毒品行為，有接續犯之實質上一罪關係，爰不另為無
    罪之諭知，附予敘明。
據上論斷，應依刑事訴訟法第299 條第1 項前段，毒品危害防制
條例第4 條第1 項、第18條第1 項前段、第19條第1 項，刑法第
11條、第28條、第47條第1 項、第59條，判決如主文。
本案經檢察官林修平到庭執行職務
中    華    民    國  100     年    12    月    15    日
                刑事第十九庭  審判長法  官  楊志雄
                                    法  官  詹蕙嘉
                                    法  官  劉景宜
上列正本證明與原本無異。
如不服本判決，應於判決送達後10日內敘明上訴理由，向本院提
出上訴狀 (應附繕本) ，上訴於臺灣高等法院。其未敘述上訴理
由者，應於上訴期間屆滿後20日內向本院補提理由書「切勿逕送
上級法院」。
                                    書記官  謝秀青
中    華    民    國   100    年    12    月    30    日
附錄本案論罪科刑法條全文
毒品危害防制條例第4條第1項
毒品危害防制條例第4條
製造、運輸、販賣第一級毒品者，處死刑或無期徒刑；處無期徒
刑者，得併科新臺幣2 千萬元以下罰金。
製造、運輸、販賣第二級毒品者，處無期徒刑或7 年以上有期徒
刑，得併科新臺幣1 千萬元以下罰金。
製造、運輸、販賣第三級毒品者，處5 年以上有期徒刑，得併科
新臺幣7 百萬元以下罰金。
製造、運輸、販賣第四級毒品者，處3 年以上10年以下有期徒刑
，得併科新臺幣3 百萬元以下罰金。
製造、運輸、販賣專供製造或施用毒品之器具者，處1 年以上7
年以下有期徒刑，得併科新臺幣1 百萬元以下罰金。
前五項之未遂犯罰之。